【裁判字號】    98,上訴,1415
【裁判日期】    980819
【裁判案由】    違反護照條例等
【裁判全文】
臺灣高等法院臺中分院刑事判決        98年度上訴字第1415號
上  訴  人  臺灣臺中地方法院檢察署檢察官
被      告  丙○○
選任辯護人  莊慶洲律師
上列上訴人因被告違反護照條例等案件，不服臺灣臺中地方法院
98年度訴字第15號中華民國98年6月8日第一審判決（起訴案號：
臺灣臺中地方法院檢察署97年度偵字第27209號），提起上訴，
本院判決如下：
    主    文
原判決撤銷。
丙○○共同犯變造護照罪，處有期徒刑肆月，併科罰金新台幣肆
萬元，有期徒刑如易科罰金及罰金如易服勞役，均以新台幣壹仟
元折算壹日；扣案之甲○○中華民國護照上偽造之「甲○○」署
押壹枚沒收。
    犯罪事實
一、丙○○與真實姓名、年籍不詳綽號「阿寶」之成年男子共同
    基於變造護照之犯意聯絡及行為分擔，於96年6月間，丙○
    ○在臺中市○○路之風尚咖啡店，將其照片2張交予「阿寶
    」之男子，經「阿寶」在不詳時地將丙○○照片換貼於甲○
    ○（經檢察官不起訴處分）所遺失之我國護照上予以變造，
    丙○○隨於同年6月14日由「阿寶」出資搭機前往馬來西亞
    ，居住於「阿寶」在當地承租之公寓，在該公寓內接續由丙
    ○○於上揭護照內頁偽簽「甲○○」姓名而完成變照甲○○
    之護照，以表彰丙○○即係該護照之所有人甲○○本人，足
    生損害於外交部對於護照管理之正確性及甲○○。嗣於同年
    7月間，丙○○及「阿寶」等人因涉嫌持上揭變造之護照，
    冒用「甲○○」名義在馬來西亞租屋、開戶及申設電話從事
    詐騙，為馬來西亞警察查獲，經我國外交部領事事務局函轉
    警方循線查悉上情，並扣得變造之甲○○護照1本。
二、案經臺北縣政府警察局淡水分局報告臺灣士林地方法院檢察
    署檢察官呈請臺灣高等法院檢察署核轉臺灣臺中地方法院檢
    察署檢察官偵查起訴。
    理    由
一、證據能力部分：按被告以外之人於審判外之陳述雖不符刑事
    訴訟法第159條之1至之4等四條之規定，而經當事人於審判
    程序同意作為證據，法院審酌該言詞陳述或書面陳述作成時
    之情況，認為適當者，亦得為證據；當事人、代理人或辯護
    人於法院調查證據時，知有刑事訴訟法第159條第1項不得為
    證據之情形，而未於言詞辯論終結前聲明異議者，視為有前
    項之同意，同法第159條之5定有明文。本案檢察官、被告及
    辯護人對於本判決所引用之後述書面證據，於法院審理程序
    均陳明對各該證據之證據能力無意見，亦均未於言詞辯論終
    結前聲明異議，視為於審判程序同意作為證據，且經審酌該
    等言詞或書面陳述作成時之情況並無不當，依刑事訴訟法第
    159 條之5第2項規定，均有證據能力，合先敘明。
二、訊據被告丙○○固坦承其在96年6月間在臺中市○○路風尚
    咖啡店，將照片交予綽號「阿寶」之人，同年6月14日由阿
    寶出資搭機前往馬來西亞後居住於「阿寶」承租之公寓，及
    偽造甲○○署押於護照上，為馬來西亞警方查獲等事實不諱
    ，惟矢口否認其交付照片時即與「阿寶」彼此有變造護照之
    犯意聯絡，辯稱：伊在96年6月間，為了要應徵工作，才將
    履歷表及照片交予「阿寶」，不知道「阿寶」竟將伊之照片
    用於變造護照，嗣伊入境馬來西亞後，1名綽號「阿聰」之
    人，拿已經貼有伊照片之甲○○護照，要伊在該護照上偽簽
    「甲○○」之姓名，翌日伊即遭馬來西亞警方逮捕羈押以迄
    遭遣送回國，其間伊均未曾持該護照在馬來西亞租屋、開戶
    或裝設電話行騙云云。經查：
(一)被告丙○○於96年6月間某日，將其履歷表及照片2張交予「
    阿寶」，其所交付之照片即被換貼於甲○○在96年5月底於
    臺北縣金山鄉中角海邊附近遺失之中華民國護照上；嗣被告
    持自己之中華民國護照於96年6月14日入境馬來西亞後，在
    馬來西亞「阿寶」之租屋處，由「阿聰」將已換貼被告照片
    之甲○○中華民國護照交由被告在該護照上偽簽「甲○○」
    姓名，而完成變造該護照之事實，業據被告丙○○於警詢、
    偵查、原審及本院審理時供承不諱，並據證人甲○○於警、
    偵訊時證述在卷，復有臺北縣政府警察局淡水分局97年4月7
    日北縣警淡刑字第0970008200號函及檢附之中華民國護照遺
    失作廢申報表影本、臺灣士林地方法院檢察署檢察官97年度
    偵字第258號不起訴處分書在卷可稽（見該署97年度偵字第
    258號卷《下稱偵字第258號卷》第4-8、46、48、58頁）及
    經變造之甲○○中華民國護照1本扣案可證。又扣案之甲○
    ○中華民國護照經送內政部警政署刑事警察局鑑定結果，認
    有關鑑定說明標示之特徵A至G均與樣張不相符，護照內之資
    料頁及最末頁（即持照人填寫欄該頁）均係偽造，其餘內頁
    部分（從第1頁之持照人簽名該頁至第48頁，含「外交部印
    」），其水印、微小字、螢光纖維絲及螢光油墨等安全防偽
    特徵均與樣張相符，判係真實等情，有內政部警政署刑事警
    察局96年11月20日刑鑑字第0960165086號鑑定書、98年4月
    21日刑鑑字第0980035559號鑑定書在卷可稽（見偵字第258
    號卷第14頁-17頁、原審卷第41-43頁），扣案之甲○○中華
    民國護照係屬變造之護照，應可認定，換貼被告照片於甲○
    ○中華民國護照，及偽簽「甲○○」簽名於該護照，均屬護
    照之變造行為至明。
(二)被告於96年6月14日持其本人之中華民國護照出境及入境馬
    來西亞，經查亦無他人使用上揭甲○○護照入境馬來西亞等
    情，固有被告丙○○及證人甲○○之法務部入出境資訊連結
    作業查詢結果在卷可據（見原審卷第19、20頁），被告亦供
    稱其係在馬來西亞「阿寶」所承租之公寓內偽簽甲○○姓名
    云云，惟查被告於96年7月間，在馬來西亞因涉嫌詐欺案件
    ，經馬來西亞當局逮捕羈押，為警查獲當時，其確持有上開
    變造之護造乙節，業據被告供承屬實，並有外交部領事事務
    局96年8月22日領一字第0965136969號函存卷可稽（偵字第
    258號卷第19-20頁），據外交部領事事務局上揭函文就本案
    查處情形函示：「1.馬國警方商業調查局於本年7月中下旬
    陸續查獲我國人張振明等11人受僱前來馬國進行電話詐騙。
    經駐處協查確認張君等10人身分與所持護照相符，惟署名甲
    ○○之上述護照遭變造，冒用者真實身分為國人丙○○，渠
    供稱於入境馬國後改持用施君護照，假冒施君身分在馬國租
    屋、銀行開戶、裝設電話等，以從事電話詐騙」等語，卷內
    雖因無被告或他人曾行使該變造護照於馬來西亞租屋、開戶
    及裝設電話之證據資料而難逕認被告有持用變造護照，假冒
    身分在馬國租屋、銀行開戶、裝設電話從事電話詐騙，然被
    告丙○○等人持該變造護照係為從事不法之事實應可認定，
    否則其等又何必變造他人護照？再審諸被告丙○○就其交付
    照片予阿寶之人以應徵前往馬來西亞工作所供述之情節：「
    ．．．之後他就跟我聯絡叫我過去馬來西亞，我去馬來西亞
    是『阿寶』付機票錢，我是1個人過去馬來西亞，『阿寶』
    說馬來西亞那邊會有人跟我接洽，我交完履歷表到去馬來西
    亞之間我有跟『阿寶』見面，他有拿錢給我買機票並跟我說
    過去那邊會有人跟我接洽，我過去之後沒有看到『阿寶』，
    是1個『阿聰』的人來接我去住的地方，．．．，我到馬來
    西亞之後都待在公寓裡面，．．．」等語（原審卷第15頁背
    面-1 6頁），稽此，苟非被告丙○○事前即與該阿寶之人確
    已有合意，該阿寶之人豈有平白出資予被告搭機前往馬來西
    亞並租屋供其長期居住之理？且被告復自承其前往馬來西亞
    時僅攜帶現金新台幣1萬元等語在卷（本院卷第25頁），則
    被告顯然知悉其前往馬來西亞後應係與阿寶之人共同從事不
    法行業而無金錢匱乏之虞，俱徵被告前往馬來西亞前即與阿
    寶有犯意聯絡之事實；且依據一般求職情況，應徵地點如非
    在人力仲介場所即在徵才者之工作場所，且求職者通常對於
    所應徵之工作內容、待遇有所知悉並願意接受工作條件後，
    方交付相關照片、履歷表等個人資料，然據被告所供情節觀
    之，其應徵之對象年籍不詳、工作地點不詳、工作內容不詳
    ，即在非人力仲介場所或徵才者之工作場所，將個人專用於
    辦理證件所用之人頭照片2張交付年籍不詳且無從查考之「
    阿寶」該人，則被告主觀上對於其所交付之照片將用於不法
    使用乙途，不能謂無認識。被告所辯其為應徵工作，將照片
    2張提供予「阿寶」，不知照片被用於變造護照云云，與常
    情不符，非可採信。
(三)按共同實施犯罪行為之人，在合同意思範圍內，各自分擔犯
    罪行為之一部，相互利用他人之行為，以達其犯罪之目的者
    ，即應對於全部所發生之結果，共同負責（最高法院28年上
    字第3110號判例要旨參照）；犯罪之行為或結果，有一在中
    華民國領域內者，為在中華民國領域內犯罪，刑法第4條定
    有明文。被告丙○○於偵查及審判程序中均供稱：伊係於96
    年間，在臺中市○○路之風尚咖啡店，將照片交給僅知綽號
    為「阿寶」之成年男子，所交給「阿寶」之照片，即為後來
    黏貼在扣案之變造護照上之相片等語。依上開共同正犯之法
    理，被告丙○○與「阿寶」事前既有犯意聯絡而共同實施本
    件變造護照之犯罪行為，則被告丙○○交付照片予阿寶換貼
    於護照之行為即屬共同變造之著手，既屬我國國境，依刑法
    第4條針對隔地犯之規定，行為地有一部分在我國國境內者
    ，不問犯罪結果地為何，均視為在我國領域內犯罪，被告之
    行為自應適用我國刑法及特別刑法之評價無疑。本件事證明
    確，被告上揭所辯無非卸責之詞，不足採信，其犯行洵堪認
    定。
三、核被告丙○○所為，係犯護照條例第24條第1項之變造護照
    條例罪。其偽造甲○○之署押係屬變造甲○○護照行為之一
    部，不另論罪，檢察官認被告丙○○另涉犯刑法第217條第1
    項之偽造署押罪，所犯2罪應分論併罰，容有誤會。被告丙
    ○○與綽號「阿寶」之男子就上揭犯行，有犯意聯絡及行為
    分擔，為共同正犯。原審未察，遽認被告犯罪行為地非在我
    國境內而為無罪判決，尚有未洽，檢察官執此上訴指摘原判
    決不當，非無理由，原判決既有可議，應由本院將原判決撤
    銷改判。爰審酌被告並無前科之素行，本案之犯罪動機、情
    節及所生危害、到案後否認犯行之犯後態度等一切情狀，量
    處如主文第2項所示之刑，及諭知有期徒刑易科罰金、罰金
    易服勞役之折算標準；扣案變造護照內頁之「甲○○」署押
    1 枚，係被告所偽造之署押，不問屬於犯人與否，應依刑法
    第219條規定宣告沒收之。至檢察官於原審審理中雖以補充
    理由書追加論告本案變造之護照內並有偽造外交部印文，因
    認被告另涉犯刑法第218條之偽造公印文罪嫌等語（參原審
    卷第23頁），然經原審送由內政部警政署鑑定結果，該護照
    上之外交部印文係屬真實並非偽造，有上揭鑑定書在卷足參
    ，是此部分自不成立偽造公印文罪，併此敘明。
據上論結，應依刑事訴訟法第369條第1項前段、第364條、第299
條第1項前段，護照條例第24條第1項，刑法第11條、第28條、第
41 條第1項、第42條第3項、第219條，判決如主文。
本案經檢察官乙○○到庭執行職務。
中    華    民    國    98    年    8     月    19    日
            刑事第十庭    審判長法  官  林  照  明
                                法  官  郭  瑞  祥
                                法  官  林  欽  章
以上正本證明與原本無異。
如不服本判決應於收受送達後10日內向本院提出上訴書狀，其未
敘述上訴之理由者，並得於提起上訴後10日內向本院補提理由書
（均須按他造當事人之人數附繕本）「切勿逕送上級法院」。
                                書記官  卓  佳  儀
中    華    民    國    98    年    8     月    19    日
附錄論罪法條:
護照條例第24條第1項
偽造、變造護照足以生損害於公眾或他人者，處5年以下有期徒
刑，併科新臺幣50萬元以下罰金。


司法院資訊處製作；財團法人民間司法改革基金會備份。
